【裁判字號】    92,訴,168
【裁判日期】    920527
【裁判案由】    營利事業所得稅
【裁判全文】
高雄高等行政法院判決                            九十二年度訴字第一六八號
                              .
    原      告  國華海洋企業股份有限公司
    代  表  人  甲○○
    訴訟代理人  劉茹芬  會計師
    被      告  財政部高雄市國稅局
    代  表  人  乙○○  局長
    訴訟代理人  丙  ○
右當事人間因營利事業所得稅事件，原告不服財政部中華民國九十一年十二月十三日
台財訴字第○九一○○五一二三五號訴願決定，提起行政訴訟。本院判決如左：
    主  文
原告之訴駁回。
訴訟費用由原告負擔。
    事  實
甲、事實概要：
    緣原告八十七年度未分配盈餘申報，列報課稅所得額為新台幣（下同）二○、三
    三三、七四七元，未分配盈餘為負三、六九七、二六一元。被告以原告八十四年
    度以調整土地帳面價值所發生之資產增值準備一五、三五九、三一一元全數彌補
    虧損，未以八十五年度及八十六年度盈餘足額轉回該資產增值準備，嗣八十八年
    度股東常會議決以年度帳載累積盈餘轉列資本公積土地重估增值準備一五、三五
    九、三一一元（包括八十七年度帳載稅後盈餘轉列一四、九三四、六三八元及八
    十六年度帳載盈餘轉列四二四、六七三元），並於申報本年度未分配盈餘時減除
    一四、九三四、六三八元，核與財政部六十九年六月二十五日台財稅第三五○四
    三號函釋意旨不合，乃未准列為本年度未分配盈餘之減除項目，而核定原告八十
    七年度未分配盈餘為一○、七六一、八○四元，並據以加徵百分之十營利事業所
    得稅一、○七六、一八○元。原告不服，申經復查結果，未獲變更，循序提起訴
    願，亦遭決定駁回，遂提起本件訴訟。
乙、兩造之聲明：
一、原告聲明求為判決：訴願決定、復查決定及原處分均撤銷。
二、被告聲明求為判決：原告之訴駁回。
丙、兩造之爭點：
一、原告起訴意旨略謂：
（一）財政部賦稅署八十八年三月二十二日台稅一發第八八一九○六二八七號函為會
      計師公會兩稅合一法令暨實務座談會：「提案七、賦稅署說明四、營利事業當
      年度盈餘依『營利事業資產重估價辦法』第四十一條規定，在原以資產增值準
      備彌補虧損數額內，實際轉回資產增值準備科目部分，於計算營利事業當年度
      應加徵之百分之十營利事業所得稅之未分配盈餘時，得自稽徵機關核定之課稅
      所得額中減除」；又財政部九十年九月二十五日台財稅字第○九○○四五四八
      三○號函規定：「營利事業以固定資產、遞耗資產、無形資產辦理資產重估價
      或土地調整帳面價值所發生之資產增值準備彌補虧損者，嗣後於盈餘發生年度
      ，依規定自盈餘轉回資產增值準備之數額，准予列為所得稅法第六十六條之九
      規定計算未分配盈餘之減除項目」，依上開規定，發生於八十七年度以前原以
      資產增值準備彌補虧損數額，於八十七年度以後年度轉回資產增值準備科目，
      自有其適用，於計算營利事業當年度應加徵百分之十營利事業所得稅之未分配
      盈餘時，得自稽徵機關核定之課稅所得額中減除。
（二）原告因不諳法令，原於八十四年度以調整土地帳面價值所發生之資產增值準備
      一五、三五九、三一一元全部彌補虧損，未以八十五及八十六年度盈餘足額轉
      回該資產增值準備，嗣於八十八年間原告自行發現其缺失，乃於該年度股東常
      會議決依相關法令規定，以帳載累積盈餘轉回資本公積土地重估增值準備一五
      、三五九、三一一元（包括八十七年度帳載盈餘轉列一四、九三四、六三八元
      、八十六年度帳載盈餘轉列四二四、六七三元），並於申報本年度未分配盈餘
      時減除一四、九三四、六三八元，原告雖疏漏在先，發現後隨即遵照法令補正
      ，而被告竟然不依法行政，不僅未事先對原告責飭導正，且否定原告守法補正
      之行為，將陷原告繼續處於不法狀態中，被告洵有違誤。況營利事業資產重估
      價辦法（下稱資產重估價辦法）第四十一條末段規定：在原撥補數額未轉回前
      ，不得分派股息及其他用途。今後若要原告自八十七年度起強行分配盈餘，原
      告即永無機會將撥補數額轉回，則該條文規定豈非形同具文，復查決定及訴願
      決定均未審酌。再依公司法第二百三十九條前段之規定：「法定盈餘公積及資
      本公積，除填補公司虧損外，不得使用之。」原告固然違法於前，而因在八十
      七年度以後始發現補正，故在兩稅合一制度下產生不同課稅效果，但究應先依
      公司法第二百三十九條前段之規定予以補正，抑不須補正，依所得稅法即予課
      稅，適法上容亦有爭議，按公司法第二百三十九條前段之規定係強制規定，原
      告發現後自當先回填資本公積為宜。
（三）按資產重估價辦法第四十一條係對營利事業作跨年度之會計處理規定，有其延
      續性與強制性，再觀之所得稅法第六十六條之九第一項：「自八十七年度起，
      營利事業當年度之盈餘未作分配者，應就該未分配盈餘加徵百分之十營利事業
      所得稅，不適用第七十六條之一規定。」其課徵前提係營利事業就當年度之盈
      餘於應分配作為結果之後始有其適用，從會計處理程序而言，前述財政部賦稅
      署八十八年三月二十二日台稅一發第八八一九○六二八七號函及財政部九十年
      九月二十五日台財稅字第○九○○四五四八三○號函，即已對會計交易順序先
      後處理之釋明，原告自當先從資產重估價辦法第四十一條規定辦理，俟盈餘分
      配後之情形，再顧及有否涉及所得稅法第六十六條之九加徵百分之十營利事業
      所得稅之問題，應無違誤。
（四）又按「所得稅法第六十六條之九有關自八十七年度起營利事業當年度之盈餘未
      分配者，應就該未分配盈餘加徵百分之十營利事業所得稅之規定，是為避免營
      利事業藉保留盈餘規避股東之稅負。準此，有關未分配盈餘之計算，原則上應
      以營利事業實際可供分配之稅後盈餘為準，即除當年度課稅所得額外，其屬依
      法減免所得稅之所得額、不計入所得課稅之所得額等，應併入計算未分配盈餘
      ，同時各該營利事業依法不能分配或已不存在之所得，亦准予減除，俾使未分
      配盈餘之計算臻於公平合理。」為財政部賦稅署八十八年三月二十二日台稅一
      發第八八一九○六二八七號函提案八賦稅署說明一所明示，是則資產重估價辦
      法第四十一條所規定應轉回資產增值準備之盈餘即屬「營利事業依法不能分配
      之所得」，應予減除。原告雖有疏漏，未於八十五年度及八十六年度發生盈餘
      時，將以資產重估增值資本公積彌補虧損部分先予轉回，而依公司章程規定作
      盈餘分配，其目的即為避免「營利事業藉保留盈餘規避股東之稅負」所作為，
      倘原告有將八十五、八十六年度之盈餘轉回資本公積，八十七年度則無以前年
      度累積盈餘得以分配，俟八十七年度產生帳載盈餘即得以分配，此時盈餘亦已
      不存在，若對此部分加徵百分之十營利事業所得稅，實不符所得稅法第六十六
      條之九之精神。再者，由財務會計觀點而言，未分配盈餘係累積科目，盈餘分
      配係各年度的財務支配運用，原告於八十七年度分配八十五及八十六年度之盈
      餘時，八十七年度尚未終結，原告如何能預先謀劃來年規避加徵百分之十稅負
      ，如有為股東謀劃藉保留盈餘規避稅負之圖，八十七年度即可不分配八十五及
      八十六年度之盈餘，而不致增加股東當年度綜合所得稅之稅負，何勞延至以後
      年度再有課徵百分之十營利事業所得稅之稅務問題，增生財務稅務間之困擾。
      是故原告以八十七年度盈餘轉回資產增值準備科目純為符合法令規定之所為，
      並非為規避加徵百分之十稅負之圖。且以八十七年度盈餘轉回資產增值準備科
      目，係盈餘之分配，實則關係對股東分派股息多寡影響個人綜合所得稅，非關
      公司營利事業所得稅損益之計算，訴願決定認原告有操控損益之嫌，是為曲解
      。
二、被告答辯意旨略謂：
（一）按「自八十七年度起，營利事業當年度之盈餘未作分配者，應就該未分配盈餘
      加徵百分之十營利事業所得稅，不適用第七十六條之一規定。前項所稱未分配
      盈餘，係指經稽徵機關核定之課稅所得額，加計同年度依本法或其他法律規定
      減免所得稅之所得額、不計入所得課稅之所得額、已依第三十九條規定扣除之
      虧損及減除左列各款後之餘額：‧‧‧十、其他經財政部核准之項目。」為所
      得稅法第六十六條之九第一、二項所明定。復按「營利事業之虧損，如需彌補
      時，應儘先以盈餘公積及其他盈餘準備彌補。不足時，再以資產增值準備沖轉
      ，並應造具盈虧撥補表表明之。」「營利事業之虧損，如以資產增值準備彌補
      ，此後年度發生之盈餘，除依照公司法、所得稅法之規定分配外，其餘應轉回
      資產增值準備科目項下，在原撥補數額未轉回前，不得分派股息及其他用途。
      」為資產重估價辦法第四十條、第四十一條所明定。又按「營利事業以調整土
      地帳面價值所發生之資產增值準備彌補虧損者，嗣後年度發生盈餘者，除依照
      公司法、所得稅法規定分配外，應足額轉回資產增值準備科目後，如尚有餘額
      ，方得依法定程序分派股息。說明：二、營利事業調整土地帳面價值與一般固
      定資產辦理資產重估價，所依據之法令及辦理之手續雖然有所不同，惟此二者
      所產生之資產增值準備（資本公積），其性質、用途、及會計處理原則等，均
      應一致。有關營利事業以資產增值準備彌補虧損，嗣後年度發生盈餘時，應予
      足額轉回之規定，二者仍應採取一致之原則，不應因其依據之重估法令及辦理
      手續之不同，而有所歧異。」為財政部六十九年六月二十五日台財稅第三五○
      四三號函所明釋。
（二）查原告八十三年度辦理土地重估，帳上產生資本公積土地重估增值準備一五、
      三五九、三一一元，於八十四年度股東常會決議用土地重估增值準備一五、三
      五九、三一一元全數彌補虧損，八十五年度帳載盈餘一四、二○七、○六三元
      ，彌補以往年度虧損一○、八八九、一五四元後，餘額三、三一七、九○九元
      ，加上八十六年度帳載盈餘一三、四三三、一○○元，於八十七年度分配盈餘
      後尚餘累積盈餘四八九、五五六元，八十七年度帳載稅後盈餘一八、九五七、
      五七一元，八十八年度股東常會議決以帳載累積盈餘轉列資本公積土地重估增
      值準備一五、三五九、三一一元（包括八十七年度帳載盈餘轉回一四、九三四
      、六三八元、八十六年度帳載盈餘轉回四二四、六七三元），並於申報本年度
      未分配盈餘時減除轉回之資本增值準備一四、九三四、六三八元，此顯與資產
      重估價辦法第四十一條後段：「‧‧‧在原撥補數額未轉回前，不得分派股息
      及其他用途」之規定不合，是原告應先將八十五、八十六年度盈餘轉回資產增
      值準備科目後，再分配盈餘，始合乎規定。惟原告卻於八十八年度股東常會決
      議，分別以八十七年及八十六年度帳載盈餘轉回資產增值準備，是被告原核定
      否准一四、九三四、六三八元作為本年度未分配盈餘之減除項目，揆諸首揭規
      定，並無不合。另按所得稅法第六十六條之九規定立法理由，係為避免營利事
      業藉保留盈餘規避股東或社員之稅負，而造成兩稅合一實施後稅收損失所作之
      規定，原告於八十七年度分配八十五及八十六年度盈餘尚無加徵百分之十問題
      ，惟其嗣後八十七年度盈餘回轉資產增值準備科目，作為計算未分配盈餘減除
      項目，即有規避加徵百分之十稅負之意圖，自不符合所得稅法第六十六條之九
      規定立法意旨。
（三）次查原告八十三年度辦理土地重估，帳上產生資本公積土地重估增值準備一五
      、三五九、三一一元，既知依前揭資產重估價辦法第四十條規定於八十四年度
      股東常會決議用土地重估增值準備一五、三五九、三一一元全數彌補虧損，則
      自應遵照同辦法第四十一條規定，此後年度發生盈餘，除依照公司法、所得稅
      法之規定分配外，其餘應轉回資產增值準備科目項下，在原撥補數額未轉回時
      ，不得分派股息及其他用途，惟查原告八十五年度帳載盈餘一四、二○七、○
      六三元，彌補以往年度虧損一○、八八九、一五四元後，餘額三、三一七、九
      ○九元，加上八十六年度帳載盈餘一三、四三三、一○○元，累計盈餘一六、
      七五一、○○九元，依前揭法條規定，累計盈餘應先轉回一五、三五九、三一
      一元於資產增值準備科目項下後，其餘之盈餘一、三九一、六九八元始可分派
      股息，然原告違反規定，於八十七年度分配八十五及八十六年度盈餘一二、三
      九八、四○○元（現金股利），致超額分配盈餘，雖於八十八年度自行發現疏
      漏時，以八十七年度盈餘轉回資產增值準備，惟在實施兩稅合一制度下，業已
      產生不同之課稅效果，且依據公司法第二百三十九條前段之規定：「法定盈餘
      公積及資本公積，除填補公司虧損外，不得使用之。」經查原告超額分配盈餘
      結果，侵蝕原本應於轉回至資本公積資產重估增值之盈餘，形同資本公積被分
      派股息，原告違反前揭公司法之規定在先，復主張依經濟部八十七年七月十六
      日商八七二一六三五六號函不得變更盈餘分派，實有可議之處，至原告稱其以
      八十五年度累積盈餘及八十六年度帳載盈餘於八十七年度分配盈餘，當年度原
      告營利事業所得稅及股東綜合所得稅均據以申報，並奉核定乙節，經查原告既
      於申報八十七年度未分配盈餘時已發現錯誤，即應依正確之數額，辦理更正申
      報八十七年度之未分配盈餘，始為正途，是其主張尚不足以作為得免繳系爭稅
      款之理由，併予陳明。基上論結，原告之訴並無理由，請予判決如答辯聲明。
    理  由
一、按「本法所稱之固定資產、遞耗資產以及無形資產遇有物價上漲達百分之二十五
    時，得實施資產重估價；其實施辦法及重估公式由行政院定之。」所得稅法第六
    十一條定有明文。又行政院依前揭法律授權訂定「營利事業資產重估價辦法」，
    該辦法第四十條、第四十一條分別規定：「營利事業之虧損，如需彌補時，應儘
    先以盈餘公積及其他盈餘準備彌補。不足時，再以資產增值準備沖轉，並應造具
    盈虧撥補表表明之。」「營利事業之虧損，如以資產增值準備彌補，此後年度發
    生之盈餘，除依照公司法、所得稅法之規定分配外，其餘應轉回資產增值準備科
    目項下，在原撥補數額未轉回前，不得分派股息及其他用途。」次按「主旨：營
    利事業以調整土地帳面價值所發生之資產增值準備彌補虧損者，嗣後年度發生盈
    餘時，除依照公司法、所得稅法規定分配外，應足額轉回資產增值準備科目後，
    如尚有餘額，方得依法定程序分派股息。說明二：營利事業調整土地帳面價值，
    與一般固定資產辦理資產重估價，所依據之法令及辦理之手續雖然有所不同，惟
    此二者所產生之資產增值準備（資本公積）之性質、用途及會計處理原則等，均
    應一致。有關營利事業以資產增值準備彌補虧損，嗣後年度發生盈餘時，應予足
    額轉回之規定，二者似仍應採取一致之原則，不應因其依據之重估法令及辦理手
    續之不同，而有所歧異。」為財政部六十九年六月二十五日台財稅第三五○四三
    號函釋在案，該函係就所得稅法第六十一條之規定所為之解釋，核與該條文立法
    意旨無違，自得予以適用。準此，公司如曾以土地調整增值之資本公積彌補虧損
    者，其以後年度如有盈餘，亦應比照資產重估價辦法第四十一條規定之意旨，除
    依照公司法、所得稅法之規定分配外，其餘應先足額轉回資產增值準備科目項下
    ，於原撥補數額轉回後，如尚有餘額，始得分派股息及其他用途，以符資本維持
    之原則，合先敘明。
二、經查，原告八十七年度未分配盈餘申報，列報課稅所得額為二○、三三三、七四
    七元，未分配盈餘為負三、六九七、二六一元。被告以原告八十四年度以調整土
    地帳面價值所發生之資產增值準備一五、三五九、三一一元全數彌補虧損，未以
    八十五年度及八十六年度盈餘足額轉回該資產增值準備，嗣八十八年度股東常會
    議決以年度帳載累積盈餘轉列資本公積土地重估增值準備一五、三五九、三一一
    元（包括八十七年度帳載稅後盈餘轉列一四、九三四、六三八元及八十六年度帳
    載盈餘轉列四二四、六七三元），並於申報本年度未分配盈餘時減除一四、九三
    四、六三八元，核與財政部六十九年六月二十五日台財稅第三五○四三號函釋意
    旨不合，乃未准列為本年度未分配盈餘之減除項目，而核定原告八十七年度未分
    配盈餘為一○、七六一、八○四元，並予以加徵百分之十營利事業所得稅一、○
    七六、一八○元之事實，業據兩造分別陳明在卷，且有原告八十七年度未分配盈
    餘申報書暨會計師簽證申報查核資料、被告八十七年度未分配盈餘申報核定通知
    書暨調整法令及依據說明書等附於原處分卷可稽，洵堪認定。而原告提起本件訴
    訟，無非係主張：原告八十四年度以調整土地帳面價值所發生之資產增值準備一
    五、三五九、三一一元全部彌補虧損，因不諳法令未以八十五及八十六年度盈餘
    足額轉回該資產增值準備，然於八十八年間即發現缺失自行補正，經該年度股東
    常會議決以八十七年度帳載盈餘及八十六年度帳載盈餘予以轉回，依所得稅法第
    六十六條之九第二項第十款規定、財政部賦稅署八十八年三月二十二日台稅一發
    第八八一九○六二八七號函提案七賦稅署說明四及財政部九十年九月二十五日台
    財稅字第○九○○四五四八三○號函釋意旨，原告八十七年度帳載盈餘轉回資產
    增值準備一四、九三四、六三八元，於申報當年度未分配盈餘時應仍得列為減除
    項目。又原告倘有將八十五、八十六年度之盈餘轉回資本公積，至八十七年度即
    無以前年度累積盈餘得以分配，俟八十七年度產生帳載盈餘即得以分配，此時盈
    餘亦已不存在，被告若對此部分加徵百分之十營利事業所得稅，亦不符所得稅法
    第六十六條之九之精神。再者，原告於八十七年度分配八十五及八十六年度之盈
    餘時，八十七年度尚未終結，原告如何能預先謀劃來年規避加徵百分之十稅負？
    故原告以八十七年度盈餘轉回資產增值準備科目純為符合法令規定之所為，並無
    規避加徵百分之十稅負之圖，被告未准列為計算未分配盈餘之減除項目，實有違
    誤云云，資為爭執。爰分述如下：
（一）按「自八十七年度起，營利事業當年度之盈餘未作分配者，應就該未分配盈餘
      加徵百分之十營利事業所得稅，不適用第七十六條之一規定。前項所稱未分配
      盈餘，係指經稽徵機關核定之課稅所得額，加計同年度依本法或其他法律規定
      減免所得稅之所得額、不計入所得課稅之所得額、已依第三十九條規定扣除之
      虧損及減除左列各款後之餘額︰‧‧‧十、其他經財政部核准之項目。」為所
      得稅法第六十六條之九第一項及第二項第十款所明定。次按「賦稅署說明：四
      、營利事業當年度盈餘依『營利事業資產重估價辦法』第四十一條規定，在原
      以資產增值準備彌補虧損數額內，實際轉回資產增值準備科目部分，於計算營
      利事業當年度應加徵之百分之十營利事業所得稅之未分配盈餘時，得自稽徵機
      關核定之課稅所得額中減除。」「營利事業以固定資產、遞耗資產、無形資產
      辦理資產重估價或土地調整帳面價值所發生之資產增值準備彌補虧損者，嗣後
      於盈餘發生年度，依規定自盈餘轉回資產增值準備之數額，准予列為所得稅法
      第六十六條之九規定計算未分配盈餘之減除項目。」固分別為財政部賦稅署八
      十八年三月二十二日台稅一發第八八一九○六二八七號函檢送「會計師公會兩
      稅合一法令暨實務座談會」提案七賦稅署說明四及財政部九十年九月二十五日
      台財稅字第○九○○四五四八三○號函釋在案。惟營利事業如以資產增值準備
      彌補虧損，需先依照資產重估價辦法第四十一條之規定，將之後年度發生之盈
      餘先予轉回資產增值準備項下，始得主張將轉回之盈餘數額列為當年度未分配
      盈餘之減除項目，此觀上述二函釋之意旨自明，倘營利事業未將之後年度發生
      之盈餘先予轉回資產增值準備而逕自分配股息，迨其後再於有盈餘發生之年度
      始行轉回者，自無許其於計算轉回年度之未分配盈餘時，將之列為所得稅法第
      六十六條之九第二項第十款規定之減除項目之餘地。
（二）查本件原告八十三年度辦理土地重估，帳上產生資本公積土地重估增值準備一
      五、三五九、三一一元，於八十四年度股東常會決議以該土地重估增值準備一
      五、三五九、三一一元全數彌補虧損。八十五年度帳載盈餘一四、二○七、○
      六三元，彌補以往年度虧損一○、八八九、一五四元後，餘額三、三一七、九
      ○九元，加計八十六年度帳載盈餘一三、四三三、一○○元，累計盈餘一六、
      七五一、○○九元，未依資產重估價辦法第四十一條規定轉回資產增值準備科
      目項下，卻於八十七年度予以分配盈餘一二、三九八、四○○元，致超額分配
      盈餘，迨八十八年度原告始經股東常會決議以帳載累積盈餘包括八十七年度帳
      載盈餘轉回一四、九三四、六三八元及八十六年度帳載盈餘轉回四二四、六七
      三元，予以轉列資本公積土地重估增值準備一五、三五九、三一一元等情，既
      為原告所不爭執，是原告於八十四年度以土地重估增值準備彌補虧損後，未先
      以之後八十五年度、八十六年度發生之盈餘予以轉回土地重估增值準備項下，
      卻遲至八十八年度之股東常會之決議，始以八十七年度帳載盈餘一四、九三四
      、六三八元予以轉回之作為，揆諸前開說明，即與財政部賦稅署八十八年三月
      二十二日台稅一發第八八一九○六二八七號函檢送「會計師公會兩稅合一法令
      暨實務座談會」提案七賦稅署說明四及財政部九十年九月二十五日台財稅字第
      ○九○○四五四八三○號函釋意旨不符，核無該二函釋適用之餘地。職故，原
      告主張其依前揭財政部二函釋之意旨，於申報八十七年度未分配盈餘時得將系
      爭轉回盈餘數額一四、九三四、六三八元予以減除云云，即屬無據，不足為取
      。從而，被告未准將系爭轉回資產增值準備項下之盈餘數額一四、九三四、六
      三八元列為計算原告八十七年度未分配盈餘時之減除項目，乃核定當年度未分
      配盈餘為一○、七六一、八○四元，並依所得稅法第六十六條之九第一項規定
      予以加徵百分之十營利事業所得稅一、○七六、一八○元，並無不合。原告訴
      稱；被告就此部分加徵百分之十營利事業所得稅，實不符所得稅法第六十六條
      之九之精神云云，亦無可取。
（三）原告雖又主張其於八十七年度分配八十五及八十六年度之盈餘時，八十七年度
      尚未終結，如何能預先謀劃來年規避加徵百分之十稅負？故原告以八十七年度
      盈餘轉回資產增值準備科目純為符合法令規定之所為，並無規避加徵百分之十
      稅負之圖云云。惟查，資產重估價辦法第四十條及第四十一條自四十九年十二
      月二十三日行政院發布施行迄今，均未曾修改，原告於八十四年度既知依該辦
      法第四十條規定以資產增值準備彌補虧損，即難謂對於同辦法第四十一條有關
      「彌補虧損此後年度發生之盈餘應轉回資產增值準備科目項下，於原撥補數額
      未轉回前不得分配股息及其他用途」之規定諉為不知。本件原告八十五年度帳
      載盈餘一四、二○七、○六三元，彌補以往年度虧損一○、八八九、一五四元
      後，餘額三、三一七、九○九元，加上八十六年度帳載盈餘一三、四三三、一
      ○○元，累計盈餘一六、七五一、○○九元，竟未依資產重估價辦法第四十一
      條規定先予轉回一五、三五九、三一一元於資產增值準備科目項下，即於八十
      七年度分配八十五及八十六年度盈餘一二、三九八、四○○元（現金股利），
      致超額分配盈餘，嗣於八十八年度始以股東會議決將八十七年度帳載盈餘一四
      、九三四、六三八元予以轉回八十三年度土地重估增值準備項下。就此觀之，
      即難謂原告並無規避於八十七年一月一日兩稅合一制度實施後就未分配盈餘加
      徵百分之十稅負之意圖。故原告訴稱其純因疏漏、未諳法令，非有規避稅負之
      圖云云，尚難採信。
三、綜上所述，原告之主張，均無可取。故而，被告未准將系爭轉回資產增值準備項
    下之盈餘數額一四、九三四、六三八元列為計算原告八十七年度未分配盈餘時之
    減除項目，乃核定當年度未分配盈餘為一○、七六一、八○四元，並據以加徵百
    分之十營利事業所得稅一、○七六、一八○元，其認事用法，洵無違誤，復查及
    訴願決定遞予維持，均無不合。原告起訴意旨求予撤銷，非有理由，應予駁回。
據上結論，本件原告之訴為無理由，依行政訴訟法第一百九十五條第一項後段、第九
十八條第三項前段，判決如主文。
中      華      民      國    九十二    年      五      月    二十七    日
                              高雄高等行政法院第二庭
                                          審判長法官  呂佳徵
                                          法      官  蘇秋津
                                          法      官  林勇奮
右為正本係照原本作成。
如不服本判決，應於判決送達後二十日內向本院提出上訴書狀，其未表明上訴理由者
，應於提起上訴後二十日內向本院提出上訴理由書（須按對造人數附繕本）；如於本
判決宣示或公告後送達前提起上訴者，應於判決送達後二十日內補提上訴理由書（須
附繕本）。未表明上訴理由者，逕以裁定駁回。
提起上訴應預繳送達用雙掛號郵票七份（每份三十四元）。
中      華      民      國    九十二    年      五      月    二十七    日
                                          法院書記官  謝文輝


司法院資訊處製作；財團法人民間司法改革基金會備份。
